臺灣高等法院臺中分院民事判決　96年度再易字第72號
再 審原 告　品凱實業股份有限公司
法定代理人　甲○○
再 審被 告　鵬寰實業有限公司
法定代理人　乙○○
上列當事人間請求返還電子機械物件等事件，再審原告對於本院
95年度訴字第418號確定判決提起再審之訴，本院判決如下：
    主  文
再審之訴駁回。
再審訴訟費用由再審原告負擔。
    事實及理由
甲、程序方面：
一、本件再審原告係於民國（以下同）96年10月30日收受前程序
    本院96年度上易字第114號判決正本，有本院依職權調閱之
    本院96年度上易字第114號卷內所附之送達證書可稽，則再
    審原告於同年11月23日具狀向本院提起本件再審之訴，並未
    逾期。
二、民事訴訟法第496條第3項規定：「第二審法院就該事件已為
    本案判決者，對於第一審法院之判決不得提起再審之訴」。
    本件前程序兩造間返還電子機械物件事件，業經前程序本院
    以96年度上易字第114號為本案判決，有調閱之該事件案卷
    可憑，依上述法條規定，當事人對於該事件之第一審法院之
    判決（彰化地方法院95年度第418號判決）即不得提起再審
    之訴，玆再審原告仍對之提起再審之訴，顯非合法，是本件
    再審之訴關於此部分原應依民事訴訟法第502條第1項規定以
    裁定駁回，惟本件關於對前程序第二審確定判決部分為顯無
    理由應以判決駁回（詳如下述），故本件關於對前程序第一
    審判決提起再審之訴部分，亦以判決駁回之。
乙、實體方面：
一、本件再審原告主張：
    前程序本院96年上易字第114號確定判決（以下稱前程序本
    院確定判決），有民事訴訟法第496條第1項第1款所定「適
    用法規顯有錯誤」之再審事由，詳情如下：
(一)前程序本院確定判決以：再審被告於前程序主張：訴外人美
    商Mighty USA INC前於89年5月間，向其購買型號Vt35ｘ000
    0000之機械，因需配置系爭控制OTC，其曾向再審原告訂購
    主要之旋轉車床等機械，另向訴外人發那科公司購買控制
    OTC，委託發那科公司直接將控制OTC機件送至再審原告處組
    裝，嗣於89年8、9月間與上開交易類似之系爭交易，再審被
    告仍循該模式向發那科公司訂購系爭控制OTC機械零組件，
    由發那科公司直接送達予再審原告受領後組裝等情，業據其
    提出上開美商預約發票、商業發票、以發那科公司89年9月2
    日出貨單、及統一發票等件為証，而認定再審被告與再審原
    告有系爭機械之交易等語，惟查：
  、再審原告於前程序第一審審理中即否認有與再審被告有何
  　　任何交易，再審被告所提上述美商預約發票、商業發票，
    　至多僅能證明再審被告與上述美商之間曾有交易行為，不
      能因此即推定兩造間有何機械交易，再審被告復未提出有
      關伊有在89年5月間委託發那科公司將控制OTC機件送至再
      審原告處組裝之證據，前程序本院確定判決竟率認再審被
      告於89年5月間有與再審原告為此筆交易，是前程序本院
      確定判決適用法規顯有錯誤。
  、再審被告於前程序第一審提出發那科公司90年1月1日起至
      95年11月30日止之交易單共37張，其上有「賴」「賴金泉
      」之簽名，經再審原告於前程序第一審表明不知簽「賴」
      字之員工為何人，可見再審原告於前程序對於上述交易單
      有爭執，不能據以認為上述簽有「賴」字之交易單與再審
      原告有關，且該交易單，與再審被告所提89年9月2日出貨
      單上所簽之「賴」字，以肉眼辨識，足認兩者字跡相同，
      但與發那科公司其餘簽有「賴金泉」等字之交易單上之「
      賴」字，其「束」、「負」字之運勢、筆跡完全不同，顯
      非出於同一人之手，而審為告於89年間，亦僅有賴金泉一
      名賴姓員工，此已經勞工保險局於前程序函復法院屬實，
      ，前程序本院確定判決竟認為再審原告於前程序審理中不
      否認於96年6月間有二名賴姓員工，並認為縱為同一人之
      簽名，於多次簽名之情況下，前後所簽筆跡，字形亦難求
      完全相同，因而認定出貨單上「賴」字之字跡係再審原告
      公司之員工所簽，即有未合，前程序本院確定判決適用法
      規顯有錯誤。
  、再審被告於前程序並未主張系爭出貨單或發那科公司之37
      張交易單上之簽名有授權簽名，亦未有任何證據資料可認
      定有授權簽名之事實，前程序本院確定判決竟逕自認定授
      權他人代為簽名亦時有所見云云，顯然違背證據法則，適
      用法規顯有錯誤。
(二)、前程序本院確定判決有民事訴訟法第496條第1項第1款適
      用法規顯有錯誤之再審事由，爰依該條款之規定，對前程
      序本院提起本件再審之訴，求為將本院96年度上易字第11
      4號確定判決廢棄，並駁回再審被告在前程序第一審之訴
      及其假執行之聲請。
二、本件未經言詞辯論，再審被被告亦未提出書狀作何聲明或陳
    述。
三、按再審之訴顯無再審理由者，得不經言詞辯論，以判決駁回
　　之，民事訴訟法第五百零二條第二項定有明文。本件再審原
  　告主張原確定判決有適用法規顯有錯誤之再審事由，而提起
    本件再審之訴，查：
  (一)、所謂適用法規顯有錯誤者，不包括漏未斟酌證據及認定事
      實錯誤之情形在內，最高法院63年度台上字第880號著有
      判例要旨足資參照。又民事訴訟法第496條第1項第1款所
      謂適用法規顯有錯誤，應以違背法規或現存判例解釋者為
      限（最高法院57年台上字第1091號判例參照）。又取捨證
      據認定事實，原屬事實審法院之職權，事實審法院就調查
      所得之證據而為證據之取捨認定事實，屬其職權之行使，
      要無適用法規顯有錯誤之可言（同法院63年度台再字第67
      號判例參照）。
(二)、本件再審原告對前程序本院確定判決提起再審之訴，指稱
　　　前程序本院確定判決有再審事由，所指再審事由即上述乙
　　　、實體方面一之(一)之、所載之事實，均經前程序本
      院確定判決予以審酌，分別說明各項證據是否可採之理由
      （見該判決「事實及理由」欄七之(一)、(二)），此乃前
      程序本院證據取捨認定事實職權之行使，要與「適用法規
      顯有錯誤」無關，再審原告指為適用法規顯有錯誤，即屬
      無據。
(三)、至再審原告另指稱：再審被告於前程序並未主張系爭出貨
　　　單或發那科公司之37張交易單上之簽名有授權簽名，亦未
　　　有任何證據資料可認定有授權簽名之事實，前程序本院確
　　　定判決竟逕自認定授權他人代為簽名亦時有所見云云，顯
　　　然違背證據法則等語。查前程序本院確定判決就調查所得
　　　之發那科公司37張交易單上有「賴」、「賴金泉」之簽名
      ，經核對上開簽名，同姓名者，前後之筆跡及字形未完全
      相同，就此認定並說明縱為同一人之簽名，於多次簽名之
      情況下，各次之筆跡亦未必完全相同，為佐證此論點，而
      於判決理由內補述「授權他人代為簽名亦時有所見」等語
      ，並無不當，且前程序本院確定判決並非具體認定系爭出
      貨單或交易單上之簽名有授權簽名情事，僅係抽象說明「
      授權他人代為簽名亦時有所見」之社會事實，自難以此即
      指前程序本院確定判決適用法規顯有錯誤，是再審原告此
      部分之主張，亦不足採。
(四)、綜上所述，前程序本院確定判決並無「適用法規顯有錯誤
      」之再審事由，再從而再審原告主張原確定判決有民事訴
      訟法第496條第1項第1款所定「適用法規顯有錯誤」之再
      審事由而提起本件再審之訴，其訴顯無理由，爰不經言詞
      辯論，逕以判決駁回之。
四、據上論結，本件再審之訴，關於對前程序第一審判決提起再
    審部分為不合法，關於對前程序第二審判決提起再審部分為
    顯無理由，依民事訴訟法第502條第１項、第2項、第78條，
    判決如主文。
中　　華　　民　　國　　96　　年　　12　　月　　31　　日
                  民事第二庭    審判長法　官  邱森樟
                                      法　官  蔡秉宸
                                      法　官  謝說容
以上正本係照原本作成。
不得上訴。
                                      書記官  魏維廷
中　　華　　民　　國　　97　　年　　1 　　月　　2 　　日
                                                      Ｍ
